臺灣嘉義地方法院民事判決
110年度家繼簡字第6號
原      告  李林秋菊

訴訟代理人  羅振宏律師
被      告  李正茂  


            李林茂  


            李長庚  

上列當事人間請求分割遺產事件，本院於民國110 年9 月2 日言
詞辯論終結，判決如下：
    主      文
兩造就被繼承人李繩武所遺如附表一所示之遺產，應予分割如附
表一分配方式欄所示。
訴訟費用由兩造依附表二所示之應繼分比例負擔。
    事實及理由
ㄧ、判決要旨：被繼承人李繩武死亡遺有如附表一所示之遺產，
    雙方均為法定繼承人，應繼權利如附表二應繼分比例所示，
    而被繼承人李繩武未以遺囑禁止繼承人分割遺產，或雙方有
    禁止分割遺產的協議，且無法達成分割協議，原告求為判決
    分割，為有理由。本院審酌雙方應繼分比例及遺產之特性及
    其用途等性質，認以主文第一項所示方式分割，較能有效利
    用之經濟效益及繼承人之利益、公平性等。因此，判決如主
    文所示。
二、原告主張：被繼承人李繩武（民國00年0 月0 日生，下或稱
    被繼承人）於民國110 年3 月29日死亡，遺有如附表一所示
    之遺產，兩造均為其法定繼承人，應繼權利如附表二應繼分
    所示；又被繼承人未以遺囑禁止繼承人分割遺產，兩造亦未
    有禁止分割遺產之協議，且無法就分割遺產達成協議，原告
    依法訴請分割遺產等語，並聲明：如主文所示。
三、被告方面：被告李正茂未於言詞辯論期日到場，亦未提出書
    狀作任何聲明及陳述；其餘被告則對附表一所示之被繼承人
    遺產及分割方案均無意見，並同意原告所提分割方案等語。
四、依民法第1138條規定，遺產繼承人，除配偶外，依下列順序
    定之：直系血親卑親屬、父母、兄弟姊妹、祖父母；第1141
    條規定，同一順序之繼承人有數人時，按人數平均繼承。但
    法律另有規定者，不在此限；又繼承人有數人時，在分割遺
    產前，各繼承人對於遺產全部為公同共有；繼承人得隨時請
    求分割遺產，但法律另有規定或契約另有訂定者，不在此限
    ，民法第1151條、第1164條定有明文。經本院調查，原告主
    張兩造為被繼承人之配偶、子女，均為被繼承人之繼承人，
    被繼承人於110 年3 月29日死亡，遺有如附表一所示之遺產
    ，由兩造共同繼承，而對於全部遺產，並無以遺囑定分割方
    法或禁止分割遺產等情形，已據原告提出被繼承人除戶謄本
    、繼承系統表、戶籍謄本、臺灣銀行嘉義分行存摺、存款餘
    額證明書影本等件為證（見本院卷第13至28頁），自可信為
    真實。因此，原告訴請分割被繼承人遺產，即係以原告起訴
    狀之送達，向被告表示終止前述遺產之公同共有關係，而兩
    造為被繼承人之配偶、子女，即均為被繼承人之遺產繼承人
    ，該遺產應由兩造依應繼分繼承，即依附表二所示應繼分比
    例繼承，此經核與前述法律規定相符，原告請求判決分割，
    實屬正當，應予准許。  
五、又民法第1164條規定，繼承人得隨時請求分割遺產。但法律
    另有規定或契約另有訂定者，不在此限。又公同共有物之分
    割，除法律另有規定外，準用關於共有物分割之規定，為民
    法第830條第2項所明定。又民法第1164條所定之遺產分割，
    其目的在於遺產公同共有關係全部之廢止，而非個別 財產
    公同共有關係之消滅。所謂應繼分係各繼承人對於遺產之一
    切權利義務，所得繼承之比例，並非對於個別遺產之權利比
    例，因此分割遺產並非按照應繼分比例逐筆分配，而應整體
    考量定適當之分割方法，法院選擇遺產分割之方法，應具體
    斟酌公平原則、各繼承人之利害關係、遺產之性質及價格、
    利用價值、經濟效用、經濟原則及使用現狀、各繼承人之意
    願等相關因素，以為妥適之判決，不受繼承人所主張分割方
    法之拘束。經本院調查，本件被繼承人過世，遺有如附表一
    之遺產，兩造均為法定繼承人，應繼權利如附表二應繼分所
    示，已詳見前述。則原告訴請分割被繼承人所遺如附表一所
    示財產，其中附表一所示編號4 部分為被繼承人之喪葬費用
    ，兩造同意扣除喪葬費用後，由其等分配取得等情。因此，
    被繼承人之遺產，扣除被繼承人喪葬費用計5 萬元後，其餘
    為本件應分割之應繼財產範圍。又本院審酌前述遺產之性質
    為存款及利息、兩造應繼分之比例為每人各4 分之1 ，及原
    告主張之分割方式等情，認以如附表一所示之「分配方式」
    分割為適當 ，判決如主文第一項所示。
六、末因共有物分割、經界或其他性質上類似事件涉訟、由敗訴
    當事人負擔訴訟費用顯失公平者，法院得酌量情形，命勝訴
    之當事人負擔其一部，民事訴訟法第80條之1 定有明文。本
    院審酌分割遺產之訴，係必要共同訴訟，原、被告之間本可
    互換地位，且兩造均蒙其利。是以，本院認本件之訴訟費用
    應由兩造依分得遺產之比例分擔，較為公允，諭知如主文第
    二項所示。
七、結論，原告之訴為有理由，依家事事件法第51條、民事訴訟
    法第80條之1 ，判決如主文。 
中　　華　　民　　國　110 　　年　　9 　　月　　16　　日
                      家事庭  法　官　李文輝
以上正本係照原本作成。
如對本判決上訴，須於判決送達後20日之不變期間內，向本院提
出上訴狀。如委任律師提起上訴者，應一併繳納上訴審裁判費。
中　　華　　民　　國　110 　　年　　9 　　月　　16　　日
                              書記官  張紜飴

附表一：被繼承人李繩武之遺產（110 年度家繼簡字第6 號）
編號 種類 遺產明細 金額（新臺幣/元） 分配方式  1 存款 臺灣銀行嘉義分行（優惠存款） 帳號：000000000000號 85萬2,559 元 由兩造各取得本金及所生利息各4 分之1 。  2 存款 臺灣銀行嘉義分行（活期存款） 帳號：000000000000號 44萬9,122 元 扣除編號4 之喪葬費用5 萬元後，依實際金額，由兩造各取得本金及所生利息各4 分之1。  3 存款 臺灣銀行嘉義分行（外匯存款） 帳號：000000000000號 人民幣677.17元 (2,946 元) 由兩造各取得本金及所生利息各4 分之1 。  4 債務 喪葬費用 5 萬元 如備註二。 備註一：編號1 至3 金額合計130 萬4,627 元及其利息，扣除編號4 金額合計125 萬4,627 元及其利息。 備註二：被繼承人李繩武之喪葬費用為5 萬元，應由兩造共同負擔各4分之1，故兩造各分擔1 萬2,500 元。     

附表二：兩造應繼分比例及訴訟費用負擔金額比例
編號 繼承人 應繼分比例  1 李林秋菊 4 分之1  2 李正茂 4 分之1  3 李林茂 4 分之1  4 李長庚 4 分之1